【裁判字號】    90,上易,968
【裁判日期】    900620
【裁判案由】    竊盜
【裁判全文】
台灣高等法院台中分院刑事判決                    九十年度上易字第九六八號
    上  訴  人
    即  被  告  乙○○
右上訴人因竊盜案件，不服台灣南投地方法院九十年三月二十日第一審判決（八十九
年度易字第八六四號，起訴案號：台灣南投地方法院檢察署八十九年度偵字第四一五
七號），提起上訴，本院判決如左：
    主      文
原判決撤銷。
乙○○無罪。
    理      由
一、公訴意旨以：被告乙○○意圖為自己不法之所有，於民國（下同）八十九年八月
    二十四日七時許，在南投縣埔里鎮大城國小後面巷口處，以自己所有之鑰匙，竊
    取甲○○所有車牌號碼ＳＱＯ－一０五號重機車一部，得手後留供己用，嗣於同
    年十一月二十五日十時三十五分許，在埔里鎮埔里郵局總局前為警查獲，並扣得
    前揭鑰匙一支，因認被告乙○○犯有刑法第三百二十條第一項之竊盜罪云云。
二、公訴人與原審認為被告有公訴人所指竊盜犯行，不外以：
    (一)訊據被告乙○○固承認以自己之鑰匙騎走告訴人甲○○之機車。
    (二)告訴人甲○○於九十年二月十四日在原審審理中，證稱：「（問：機車是否被
      告出錢買的？）是的，當時我們家的機車放他家，後來遺失，他就買這部車還
      我。」「（問：是否同意被告將機車騎走？）他之前有告訴我，但我沒有答應
      ，後來他就自己把車子騎走。我因為不知道是他騎走，所以我就報警。」（見
      原審卷第二六－二八頁）。則該機車係被告出錢買來還給告訴人，告訴人確係
      所有權人且該機車係在告訴人之持有支配下等事實應可確認，被告在未得告訴
      人即該機車所有權人之同意情況下將該機車騎走，所為已屬竊盜犯行。
    (三)此外復有贓物認領保管單一紙附卷可稽，被告竊盜犯行已可認定，雖其嗣後主
      張該機車已過戶給伊，並提出保險證為證，惟仍無解於已成立之罪責，應予依
      法論科。
三、按竊盜罪之成立，除須有「竊取他人之動產」外，尚須有「為自己或第三人不法
    所有之意圖」。訊據被告乙○○堅詞否認有竊盜犯行，辯稱：該機車係伊出錢所
    購得，僅登記為告訴人甲○○所有，欲將上開機車騎走前，伊有嘗試打電話予告
    訴人，惟並未接通等語。經查：
    (一)右揭機車於八十八年十一月十日購買時，確實是被告乙○○所訂購，此有被告
      提出之車輛買賣同意書影本一件在卷可稽（見本院卷第三一頁）。
    (二)告訴人於八十九年八月二十四日遺失機車，於翌日即同年月二十五日報案，並
      於八十九年十一月二十五日尋獲，此有車輛竊盜、車牌失竊資料個別查詢報表
      －查詢車輛認可資料、贓物認領保管單、告訴人警訊筆錄各一件在卷可稽（見
      偵查卷第七－一０頁）。機車遺失三個月始查獲，被告辯稱「伊嘗試打電話予
      告訴人，惟未接通」云云，是不可採信。
    (三)然而，機車尋獲後，卻反而在九十年二月十五日登記予被告所有，此有汽、機
      車異動登記書影本、機器腳踏車新領牌照登記書影本各一件在卷可稽（見本院
      卷第二七－二八頁）。為何告訴人會在案發後將機車登記予竊車者名下，令人
      費解。
      告訴人經傳訊不到，固無從了解其想法。
      被告堅稱該車初購買時，因為伊找不到身分證，而伊與告訴人是男女朋友，
        是以借告訴人之名義登記，案發後即再登記回來等語。
      本院認為，有一個可能的情形，亦即，被告原與告訴人熟識，而以告訴人之名
      義購買機車，嗣因二人失和，被告認為該部機車為伊所有，不願再供告訴人使
      用，乃未經告知而騎走機車。若此一情節為真，則被告之行為即欠缺不法所有
      之意圖。雖然此種可能未經證實，而被告之行為亦尚存在著竊盜之嫌疑，然而
      ，本於無罪推定之原則，本院仍無法得出堅強之心證，以認定被告確有「不法
      所有之意圖」。
    (四)在查無其他堅強證據之情形下，被告乙○○之犯罪證據有所不足。原審為被告
      罪刑之宣告，尚有未洽，被告上訴意旨指摘原判決不當，為有理由，應由本院
      予以撤銷，改判被告無罪。
四、據上論斷，應依刑事訴訟法第三百六十九條第一項前段、第三百六十四條、第三
    百零一條第一項，判決如主文。
本案經檢察官丙○○到庭執行職務。
中      華      民      國      九十       年     六     月    二十     日
                                台灣高等法院台中分院刑事第八庭
                                      審判長法  官  羅  得  村
                                            法  官  陳  賢  慧
                                            法  官  林  輝  煌
右正本證明與原本無異。
不得上訴。
            書記官  吳  宗  玲
中      華      民      國      九十       年     六     月   二十一    日
                                                                        Ｒ


司法院資訊處製作；財團法人民間司法改革基金會備份。
